【裁判字號】    89,台上,7154
【裁判日期】    891124
【裁判案由】    加重竊盜等
【裁判全文】
最高法院刑事判決                              八十九年度台上字第七一五四號
    上  訴  人  甲○○
右上訴人因加重竊盜等罪案件，不服台灣高等法院台中分院中華民國八十九年九月六
日第二審判決（八十九年度上訴字第一二九五號，起訴案號：台灣台中地方法院檢察
署八十八年度偵字第一四四六八號），提起上訴，本院判決如左：
    主  文
上訴駁回。
    理  由
一加重竊盜部分：
按刑事訴訟法第三百七十七條規定，上訴於第三審法院，非以判決違背法令為理由，
不得為之。是提起第三審上訴，應以原判決違背法令為理由，係屬法定要件。又同法
第三百七十六條所列不得上訴於第三審法院之罪，與得上訴於第三審之罪如具牽連犯
關係，依刑法第五十五條規定從不得上訴之重罪論處，因其牽連所犯之輕罪原得上訴
，基於審判不可分之原則，對於其餘具裁判上一罪關係部分，固均得附隨上訴於第三
審，然以得上訴於第三審部分經合法上訴為前提，如得上訴於第三審部分，未依據卷
內訴訟資料，具體指摘原判決不適用何種法則或如何適用不當，或所指摘原判決違法
情事，顯與法律規定得為第三審上訴理由之違法情形不相適合時，因得上訴部分未符
合第三審上訴之法定要件，即應認連同其餘有關係之審判不可分部分，均屬上訴違背
法律上之程式，予以駁回。本件原判決關於論處上訴人甲○○連續帶兇器竊盜，未
遂，累犯罪刑部分，因原判決認其事實欄編號(九)所載上訴人變造汽車引擎號碼之犯行
，係犯刑法第二百二十條（第一項）、第二百十條之變造（原判決理由欄四，誤植為
「偽造」）準私文書罪，偽造如其事實欄編號(三)、(七)及(八)所示汽車車牌並改懸於所竊
得之汽車上持以行使行為，係犯刑法第二百十六條、第二百二十條（第一項）、第二
百十二條之行使偽造特種準私文書罪，與所為連續加重竊盜（連續普通竊盜及加重竊
盜，認應從較重之帶兇器竊盜未遂罪論處）罪間，分別有牽連犯關係，乃從一重論
處上訴人連續帶兇器竊盜未遂累犯罪刑（處有期徒刑四年六月），則上訴人就此部
分雖得提起第三審上訴，但應以變造準私文書部分經合法上訴為其前提要件。上訴人
之上訴意旨略謂：原判決事實欄編號(三)所載偽造ＲＡ－七八六○號車牌，實係民國八
十四年間偽造，應為前案即原審法院八十八年度上更(一)字第七三號一案確定判決之既
判力所及；又上訴人另涉台灣台中地方法院檢察署八十五年度偵字第一四一七七號一
案，業經該署函覆移送台灣南投地方法院八十七年度訴緝字第六號案併案審理，該八
十七年度訴緝字第六號案即係八十八年度上更(一)字第七三號一案之第一審判決案號，
本件事實欄編號(七)、(八)所載偽造ＯＡ－五二二二號及ＧＴ－八九一九號車牌時間，及
編號(一)、(二)所示竊盜時間，均在上開八十五年度偵字第一四一七號犯罪時間之內，亦
應為前案即八十八年度上更(一)字第七三號一案確定判決效力所及，原審疏未注意，顯
已違背法令；前案（八十八年度上更(一)字第七三號）更審前八十七年度上訴字第二七
九六號係由本件審判長所為之審判，本件審判長未依刑事訴訟法第十七條第八款規定
自行迴避，顯然違法云云。並隨狀提出台灣台中地方法院檢察署第五九五三六號函及
原審法院第○五一二二號函影本各一份為證。然刑事訴訟法第十七條第八款所稱推事
（即法官）曾參與前審之裁判者，係指對同一案件於下級審曾參與該案審判，不得再
參與該案之上訴審審判而言。本件原判決之審判長法官，依上訴人提出之上開第○五
一二二號函，縱曾參與原審法院八十七年度上訴字第二七九六號另案之審判，但並未
參與本件第一審之裁判，核與刑事訴訟法第十七條第八款所定應行迴避之情形顯然不
合，自不在應行迴避之列。又原審法院八十八年度上更(一)字第七三號確定判決認定上
訴人犯罪時間係民國八十三年十月七日至八十四年五月十三日，與本件原判決確認上
訴人犯罪時間係自八十五年八月二十日起至八十七年四月十三日止，應係另行起概括
之犯意為之，二者間無連續犯關係，非前案確定判決之既判力所及，業經原判決於理
由欄二內詳加說明。則上訴人提出台灣台中地方法院檢察署第五九五三六號函，雖記
載該署八十五年度偵字第一四一七七號一案移送前案併案審理，但前案之確定判決顯
未認為該案起訴效力所及，而未一併加以審判。況上訴意旨所謂原判決事實欄編號(三)
、(七)、(八)所載偽造車牌及編號(一)、(二)所載竊盜部分，應為前案確定判決效力所及一節
，均屬原不得上訴於第三審，與原判決事實欄編號(九)所載變造引擎號碼而得上訴於第
三審部分無涉。從而得上訴部分，上訴意旨指應行迴避而未迴避之顯然誤解，既非適
法之第三審上訴理由，其餘部分，亦難謂已符合第三審上訴之法定要件，應認此部分
之上訴為違背法律上之程式，皆予以駁回。
二偽造署押部分：
按刑事訴訟法第三百七十六條所列各罪之案件，經第二審判決者，不得上訴於第三審
法院，此觀該法條之規定甚明。上訴人被訴偽造署押部分，原判決適用刑法第二百十
七條第一項及其他相關法律，論處上訴人連續偽造署押，足以生損害於公眾及他人，
累犯罪刑（處有期徒刑八月）。查該罪名係屬刑事訴訟法第三百七十六條第一款之案
件，既經第二審判決，自不得上訴於第三審法院。上訴人竟一併提起上訴，上訴意旨
雖又有所謂提起非常上訴云云，但依刑事訴訟法第四百四十一條之規定，判決確定後
，發現該案件之審判係違背法令者，僅得由最高法院檢察署檢察總長向本院提起非常
上訴，上訴人不得為之，此部分之上訴顯為法所不許，亦應予以駁回。
據上論結，應依刑事訴訟法第三百九十五條前段，判決如主文。
中      華      民      國    八十九    年     十一     月    二十四    日
                              最高法院刑事第一庭
                                  審判長法官  施  文  仁
                                        法官  張  淳  淙
                                        法官  林  永  茂
                                        法官  蕭  仰  歸
                                        法官  花  滿  堂
      右正本證明與原本無異
                                              書  記  官
中      華      民      國    八十九    年     十一     月    二十九    日


司法院資訊處製作；財團法人民間司法改革基金會備份。
